臺灣澎湖地方法院刑事判決　　　　　　　99年度選訴字第21號
公　訴　人　臺灣澎湖地方法院檢察署檢察官
被　　　告　魏錫銘
選任辯護人　馬陳棠 律師
被　　　告　吳文慶
選任辯護人　梁宗憲 律師
　　　　　　王進勝 律師
　　　　　　吳建勛 律師
上列被告因違反選舉罷免法案件，經檢察官提起公訴（99年度選
偵字第55號），本院判決如下：
    主  文
魏錫銘共同對於有投票權之人，交付賄賂，而約其投票權為一定
之行使，處有期徒刑參年陸月，褫奪公權參年。
吳文慶共同對於有投票權之人，交付賄賂，而約其投票權為一定
之行使，處有期徒刑參年貳月，褫奪公權參年。
    事  實
一、魏錫銘為99年6月12日澎湖縣白沙鄉鳥嶼村第19屆村長候選
    人，吳文慶為其友人，涂家明（同案被告，所涉投票受賄犯
    行業經檢察官認犯罪情節輕微而為不起訴處分）則為該村旅
    居台中縣之選舉人。魏錫銘為求順利當選，遂與吳文慶基於
    對有投票權之人，交付賄賂而約其為一定投票權行使之犯意
    聯絡，於民國99年4月22日凌晨，共同前往涂家明位在台中
    縣大里市之住處，由魏錫銘交付涂家明新台幣（下同）4000
    元賄款，以要求涂家明於該次村長選舉中，返鄉投票支持魏
    錫銘。而涂家明遂即基於收受賄賂之犯意，受領上開賄款
    4000元，並於99年6月12日前往鳥嶼村投開票所投票支持魏
    錫銘。經警循線查獲，方知上情。
二、案經澎湖縣政府警察局白沙分局報請臺灣澎湖地方法院檢察
    署檢察官偵查起訴。
        理  由
一、按被告以外之人於審判外之言詞或書面陳述，除法律有規定
    者外，不得作為證據，刑事訴訟法第159 條固定有明文，惟
    被告以外之人於審判外之陳述，雖不符同法第159 條之1 至
    之4 規定，而經當事人於審判程序同意作為證據，法院審酌
    該言詞陳述或書面陳述作成時之情況，認為適當者，亦得為
    證據；又當事人、代理人或辯護人於法院調查證據時，知有
    第159 條第1 項不得為證據之情形，而未於言詞辯論終結前
    聲明異議者，視為有前項之同意，同法第159 條之5 亦定有
    明文。查本判決所引用之下列各項證據方法之證據能力，被
    告、辯護人及檢察官於本院審理時均表示無意見，且於本院
    審理中調查證據時，知有刑事訴訟法第159 條第1 項不得為
    證據之情形，亦未於言詞辯論終結前聲明異議，且本院審酌
    該等證據作成之客觀情況均無不當，並無不宜作為證據之情
    事，依刑事訴訟法第159 條之5 之規定，認均具有證據能力
    ，先予敘明。
二、訊據被告魏錫銘、吳文慶固坦承於前開時、地，前往涂家明
    位在臺中市之住處尋求支持，然均矢口否認有何賄選犯行，
    辯稱：伊僅是單純前往拜票、並未交付4000元予涂家明云云
    。經查：
（一）被告魏錫銘、吳文慶前揭犯行，業據同案被告涂家明於警
      詢、偵查中結證供稱無訛，並自願提出所受領之賄款4000
      元供澎湖地檢署查扣（由涂家明之兄涂家益代為提出），
      有訊問筆錄、澎湖縣政府警察局白沙分局搜索扣押筆錄等
      在卷可憑。而涂家明於本院審理時仍到庭證稱：「（問：
      99年4月22日被告二人去找你的情形為何？作何事？是否
      可以描述？）他們先打電話給我，說要找我，然後他們就
      到我家，到我家時，他們說選舉的事情，叫我幫忙投他一
      票。有交4仟元給我，我已經繳回去。（問：這4千元，如
      何裝的？）他說這是車馬費，沒有用袋子裝著。（除了你
      以外，是魏錫銘交錢給你，當時有何人在場？）除了我們
      二人在外，還有吳文慶在場，我前妻在隔壁的房間」等語
      明確。
（二）同案被告涂家明平日係以打零工為業、收入有限，亦無恆
      產，業據其前妻賴瑪琍於偵查中證述在卷，並有被告涂家
      明96年、97年、98年各年度之財產所得查詢明細表一份在
      卷。是以涂家明之資力、財務情形，返鄉投票需支付臺中
      、馬公往返之機票費用，以及機場至住處接駁之計程車資
      等，所費不眥，負擔可謂沈重；若未受領魏錫銘所交付之
      賄款4000元，何以特地由臺中返回澎湖縣白沙鄉鳥嶼村投
      票？再被告魏錫銘、吳文慶自稱與涂家明並無恩怨糾紛，
      涂某豈有甘冒刑責而誣陷之理？況且同案被告涂家明證述
      收受賄款一事，除須自行負擔刑法妨害投票罪責，另需繳
      回賄款外；倘無受賄一事，豈有為不實證述而自罹刑責且
      損失金錢之理？是同案被告涂家明之供述，較被告魏錫銘
      、吳文慶之供述為可採。
（三）被告等嗣後雖辯稱：涂家明於99年5月間曾至高雄探訪被
      告吳文慶，途中由吳文慶載往被告魏錫銘妹婿魏文敬家中
      ，當時涂家明表示候選人應補助選舉人回鄉交通費用，而
      當場撥打電話予魏錫銘討要遭魏錫銘拒絕，足證被告等人
      並未在99年4月22日當天交付賄款予涂家明云云。同案被
      告涂家明對99年5月間曾前往高雄經被告吳文慶載往證人
      魏文敬家中一事固不否認，然證稱：「當時我連絡吳文慶
      去高雄找他，跟他說我哥哥也要支持魏錫銘，要他幫我哥
      哥出交通費，我並沒有打電話給魏錫銘，也沒有跟魏文敬
      說話」等語；而觀諸本院依職權調閱同案被告涂家明所使
      用行動電話門號0000000000於99年4、5、6月份之通聯紀
      錄，得知涂某並未於99年5月份撥打被告魏錫銘家中電話
      00-000000 0或其所使用之0000000000號行動電話門號。
      依此，姑不論同案被告涂家明有無於99年5月間前往高雄
      討要交通費用尚不足以證明被告2人未於99年4月22日交付
      賄賂，由上開證據亦可徵被告等人上開辯解並非可採。雖
      證人魏文敬證稱：「當天吳文慶帶涂家明來我家門口，涂
      家明說他要回去投票需要錢，要處理錢的問題，（問：你
      同時看到他們兩個，是誰先開口跟你說話？）他們之間有
      講一些話，涂家明當時有說他沒有機票錢。（問：涂家明
      說這些話後，是誰去回答他的話？）我就說我們不處理這
      個事。（問：你是否認為這話是對你說？）是，涂家明在
      說這話時有先跟吳文慶討論一下。（問：你沒有參加選舉
      ，涂家明為何找你要錢？）他應該不是要找我，我的戶籍
      這兩年才遷到高雄。（問：吳文慶當天有沒有跟你說什麼
      話？）他沒有直接跟我講話。其實我與吳文慶有親戚關係
      ，但是平常我們沒有什麼交情。（問：你是否搞不清楚他
      們當天找你作何事？）起先我不知道，後來我才知道涂家
      明他缺機票錢。我想涂家明他希望我能出機票錢。但是是
      吳文慶帶他來的。」等語，然涂家明既證稱未與魏文敬對
      話，魏文敬亦證稱未與涂家明直接對話，則有關涂家明所
      說索取交通費一事究竟真意為何，亦難由魏文敬之證詞加
      以證實，自難僅憑魏文敬上開證述做有利於被告等人之認
      定。綜上所述，
      本件事證明確，被告二人犯嫌均堪認定。
三、論罪科刑
（一）核被告魏錫銘、吳文慶所為，均係犯公職人員選舉罷免法
      第99條第1項對於有投票權之人，交付賄賂，而約其投票
      權為一定之行使罪（即投票交付賄賂罪），其等行求、期
      約、預備賄賂之前階段行為為交付賄賂之後行為所吸收，
      不另成立行求、期約、預備賄賂罪。被告二人就上開犯行
      有犯意聯絡及行為分擔，應論以共同正犯。爰審酌選舉乃
      民主政治最重要之表徵，須由選民評斷候選人之才德、品
      行、學識、操守、政見而選賢與能，其攸關國家政治之良
      窳、法律之興廢、公務員之進退，影響國家發展及人民權
      利至深且鉅，而賄選為敗壞選風之主要根源，不得使不正
      當利益介入選舉，抹滅實行民主政治之真意。被告魏錫銘
      身為候選人，不思以身作則，吳文慶為求候選人魏錫銘能
      順利當選，竟共同交付賄款予選民，渠等所為均已妨害投
      票之公正、公平，使真正民主政治無以建立，犯後又未坦
      認犯行，不知悔改等一切情狀，依法分別量處如主文所示
      之刑。又被告等所犯之公職人員選舉罷免法第99條第1項
      之對於有投票權之人，交付賄賂，而約其投票權為一定之
      行使罪，既經宣告有期徒刑之刑，應依公職人員選舉罷免
      第113條第3項、刑法第37條第2項之規定，併皆予宣告被
      告2人褫奪公權3年。
（二）另按公職人員選舉罷免法第99條第3項固規定，預備或用
      以行求期約或交付之賄賂，不問屬於犯人與否，沒收之。
      但如其賄賂已交付給有投票權之人收受，因該受賄者係犯
      刑法第143條第1項之投票受賄罪，其所收受之賄賂則應依
      同法條第2項之規定沒收之，如全部或一部不能沒收時，
      追徵其價額。故犯投票交付賄賂罪者，其已交付之賄賂，
      自應依刑法第143條第2項之規定，於其對向犯所犯投票受
      賄罪之從刑宣告沒收或追徵，不得再依公職人員選舉罷免
      法第99條第3項規定諭知沒收，其對向共犯所犯刑法第143
      條第1項之投票受賄罪，倘經檢察官依刑事訴訟法第253條
      規定，為職權不起訴處分；或依同法第253條之1規定，為
      緩起訴處分，上揭已交付予對向共犯之賄賂，亦應由檢察
      官依同法第259條之1規定，聲請法院對該對向共犯宣告沒
      收（最高法院95年度台上字第2407號、96年度台上字第
      615號判決意旨參照）。依上所述，同案被告涂家明所收
      受之賄賂4000元，自應在同案被告涂家明所犯投票受賄罪
      項下宣告沒收或追徵價額，且涂家明亦已自願提出所受領
      之賄款4000元供澎湖地檢署查扣，於此不再為沒收之諭知
      ，附此敘明。
據上論斷，應依刑事訴訟法第299條第1項前段，公職人員選舉罷
免法第99條第1項、第113條第3項，刑法第11條、第28條、第37
條第2項，判決如主文。
本案經檢察官李頲翰到庭執行職務
中    華    民    國   100    年    1     月    18    日
                  刑事庭  審判長法  官  管安露
                                法  官  陳順輝
                                法  官  李宛玲
以上正本證明與原本無異。
如不服本判決應於收受判決後10日內向本院提出上訴書狀，並應
敘述具體理由；其未敘述上訴理由者，應於上訴期間屆滿後20日
內向本院補提理由書(均須按他造當事人之人數附繕本)「切勿逕
送上級法院」。
中    華    民    國   100    年    1     月    18    日
                                書記官  林德盛
附錄本件判決論罪科刑法條：
公職人員選舉罷免法第99條第1項：
對於有投票權之人，行求期約或交付賄賂或其他不正利益，而約
其不行使投票權或為一定之行使者，處 3 年以上 10 年以下有
期徒刑，得併科新臺幣1 百萬元以上 1 千萬元以下罰金。
公職人員選舉罷免法第113條：
犯本章之罪，其他法律有較重處罰之規定者，從其規定。
辦理選舉、罷免事務人員，假借職務上之權力、機會或方法，以
故意犯本章之罪者，加重其刑至二分之一。
犯本章之罪或刑法分則第六章之妨害投票罪，宣告有期徒刑以上
之刑者，並宣告褫奪公權。